【裁判字號】    91,訴,548
【裁判日期】    920620
【裁判案由】    損害賠償
【裁判全文】
臺灣臺中地方法院民事判決  九十一年訴字第五四八號
    原      告    乙○○
    訴訟代理人    陳克城  律師
    複  代理人    丙○○
    被      告    丁○○
    訴訟代理人    甲○○
右當事人間請求損害賠償事件，經本院刑事庭移送前來（九十年度交附民字第二八五
號），本院判決如左：
    主      文
被告應給付原告新台幣陸拾玖萬壹仟捌佰伍拾肆元，及自民國九十年八月二十四日起
至清償日止，按週年利率百分之五計算之利息。
原告其餘之訴駁回。
訴訟費用由被告負擔三分之一；餘由原告負擔。
本判決原告勝訴部分於原告以新台幣貳拾參萬元供擔保後，得假執行；但被告如於假
執行程序實施前，以新台幣陸拾玖萬壹仟捌佰伍拾肆元為原告預供擔保，得免為假執
行。
原告其餘假執行之聲請駁回。
    事      實
甲、原告方面：
  一、聲明：(一)被告應給付原告新台幣（下同）一百九十九萬元，及自起訴狀繕本送
      達翌日起至清償日止，按週年利率百分之五計算之利息。(二)願供擔保請准為假
      執行之宣告。
  二、陳述：
    (一)被告於民國（下同）八十九年九月二十一日中午十一時三十分許，駕駛車牌號
      碼Ｂ八─一二二一號自用小客車，沿台中市○區○○街由西南往東北方向行駛
      ，途經未劃分幹線之三賢街與東英九街無號誌交岔路口時，疏於注意在無號誌
      之交岔路口應減速慢行作隨時停車之準備，且應暫停讓右方車先行，竟未注意
      路口狀況持續前行，撞及騎乘車牌號碼ＳＳＦ─四八五號機車沿上開十甲東路
      由東南向西北往東英九街方向行駛之原告，致原告腿部受有開放性骨折之傷害
      ，被告所犯過失傷害罪，業經檢察官起訴，並經法院判刑確定。
    (二)按民法第一百八十四條第一項規定：「因故意或過失，不法侵害他人之權利者
      ，負損害賠償責任。故意以背於善良風俗之方法，加損害於他人者亦同。」第
      一百九十三條第一項規定：「不法侵害他人之身體或健康者，對於被害人因此
      喪失或減少勞動能力或增加生活上之需要時，應負損害賠償責任。」第一百九
      十五條第一項規定：「不法侵害他人之身體、健康、名譽、自由、信用、隱私
      、貞操，或不法侵害其他人格法益而情節重大者，被害人雖非財產上之損害，
      亦得請求賠償相當之金額。其名譽被侵害者，並得請求回復名譽之適當處分。
      」。依據上開法條，原告請求被告賠償之項目及金額如下（共計一百九十九萬
      元）：
    １、機車修理費：一萬三千零五十元。
    ２、醫療費用：原告支出之醫療費用共有十五萬六千七百八十七元（包含看護費
        九萬九千元），扣除強制汽車責任險所給付之八萬七千四百八十四元（其中
        看護費之保險給付三萬元，醫療費之保險給付有五萬七千四百八十四元），
        尚餘六萬九千三百零三元（含看護費六萬九千元，醫療費三百零三元），應
        由被告賠償。
    ３、工作損失部分：
        原告受傷後因左腳骨折，曾經住院幾次，第一次住院住賢德醫院，是由八十
        九年九月二十一日到十月三十一日，是做外固定及檢驗有無感染及做縫合，
        共縫合兩次；第二次住院是十月三十一日轉院到澄清醫院作植皮、植肉的手
        術，住院到十一月十日出院回家療養。後來於八十九年十二月十八日回去澄
        清醫院拆除外固定、做內固定及補骨手術，一直住院到十二月二十七日。最
        後一次是九十一年七月十九日到七月二十四日，也是回澄清醫院做拆除內固
        定手術。而原告自八十九年九月二十一日至九十年十二月十七日，計十五個
        月，九十一年七月十九日至九十一年八月二十四日計一個月，無法工作，而
        原告每月平均薪資為四萬七千六百二十元，故薪資損失有七十六萬一千九百
        二十元，年終獎金四萬七千六百二十元，假日加班費有十五萬元（每年例假
        日五十二天，固定假日二十三天，合計七十五天，而十六個月之假日為一百
        天，每天加班費一千五百元）之損失，以上合計共九十五萬九千五百四十元
        之損失。
    ４、增加生活上需要部分：
        計程車費合計四萬四千一百六十元（澄清醫院共有一百一十二次，每次三百
        元，共計三萬三千六百元；賢德醫院共有六十六次，每次一百六十元，共一
        萬零五百六十元）。又膳食費部分三千九百四十七元（原告於八十九年九月
        二十一日至同年十月三十一日止共四十一天住院在賢德醫院，因該院無伙食
        ，故需外食，支出六千元，但本件僅請求三千九百四十七元）。
    ５、精神上損害賠償：
        原告為國中畢業，在餐廳擔任廚師工作，因被告撞傷，致行動生活起居不便
        ，受有身體及精神之創傷及痛苦，造成家中生活混亂，爰依法請求精神上損
        害賠償九十萬元。
  三、證據：提出員工薪資表影本三件、賢德醫院診斷證明影本一件、醫療費用收據
      影本五十件、看護收據影本一件、澄清醫院診斷證明書影本二件、新天地餐廳
      股份有限公司薪資條影本二件、新天地公司證明書影本二件、機車維修估價單
      影本一件、統一發票影本一件為證，並聲請向賢德醫院及澄清醫院調閱原告病
      歷資料。
乙、被告方面：
  一、聲明：駁回原告之訴及假執行之聲請，如受不利判決，願供擔保免為假執行。
  二、陳述：
    (一)對本件車禍發生且被告有過失之事實不爭執，但原告行經無號誌之交岔路口，
      未減速慢行，作隨時停車之準備，與有過失，被告認原告應負四成之過失責任
      。
    (二)對原告請求賠償金額部分：
      1.機車損害部分：查該機車並非原告所有，原告對此並無請求權。且縱原告有
        請求權，該車輛已使用八年多，亦應依行政院所頒布之固定資產耐用年數表
        及折舊表之規定，予以折舊。
      2.醫療費用支出部分：醫療費用（含看護費用）扣除強制責任險之給付後，原
        告支出六萬九千三百零三元之事實，不爭執，但主張就其中六萬九千元之看
        護費用部分，非屬必要支出，如本件認為係必要支出，對該金額不爭執。
      3.工作損失部分：原告需證明其有喪失或減少工作能力，而就原告因傷無法上
        班的期間，針對其月薪是以四萬七千六百二十元計算不爭執。但對原告所主
        張的期間有十六個半月有爭執，被告認為就八十九年九月二十一日到十二月
        三十一日的期間無法工作的事實不爭執，至於九十年一月一日起至十二月十
        七日及九十一年七月十九日到九月十一日，該期間無工作的事實，因原告所
        提的診斷證明書是事後才開的，原告須提出確切的證明。又原告稱八十九年
        九月二十一日至九十年十二月十七日（下稱第一次）及九十一年七月十九日
        至九月十一日（下稱第二次），無法工作上班。第一次之證明診斷書為九十
        一年三月二十七日事後所開立，且註明訴訟無效，足證此部分為原告懇請醫
        院所開具，醫療院所不負責任。又原告於此部分公司證明說詞反覆，無法作
        為證據。原告所受之傷實無休養如此時日之必要。第二次診斷書說明七月二
        十四日出院，宜休養一個月，此時期本院曾於七月二十六日上午九時四十五
        分指定言詞辯論期日，原告亦有到庭，其並未使用任何輔助工具助其行走，
        一切正常，此第二次休養近二個月，實難讓被告信服。假日加班費之請求，
        原告每月之薪資業已包含假日，於法並無單就假期再轉成工作日數之請求，
        此部分請求一一六天，以一天一千五百元計，毫無理由。另年終獎金之請求
        ，於法不合，應予刪除。
      4.增加生活上之需要部分：計程車費、膳食費原告並無法證明有實際損害，且
        交通費用應以合理為原則，原告概以計程車計算，實為不合理。況原告若能
        證明，強制汽車責任保險於此部份亦有理賠（強制汽車責任保險給付標準第
        二條第二項第二、第三項），故原告於此不得請求。
      5.非財產上之損害之慰撫金部分：應就其身體所受之實際傷害、過失責任及審
        酌兩造之身分地位、經濟狀況等關係定之。本事故之發生原告亦有過失，且
        原告原附帶民事起訴請求金額為五十萬元，今因其知醫藥費部分多無請求權
        時，而將該金額追加至此而高達九十萬元。被告則係汽車銷售業務，剛入社
        會不久，工作亦不穩定，目前剛換工作，收入微薄，毫無積蓄，以目前經濟
        之景氣，實無法負擔如此龐大之金額。且於本事件之刑事部份，被告亦繳納
        四萬五千元之罰金，已受懲罰。原告請求金額高達九十萬元，是否妥適，亦
        值斟酌。
  三、證據：聲請向財政部臺灣省中區國稅局大屯稽徵所調取原告八十八年、八十九
      年及九十年綜合所得稅申報資料。
丙、本院依職權調閱臺灣高等法院臺中分院九十一年度交上易字第七七號卷（內含臺
    中地方法院檢察署九十年度發查字第七五六號偵查卷、九十年度偵字第七一三０
    號偵查卷、本院九十年度交易字第四九二號刑事卷）。
    理      由
一、按訴狀送達後，原告不得將原訴變更或追加他訴，但擴張或減縮應受判決事項之
    聲明者，不在此限，民事訴訟法第二百五十五條第一項第三款定有明文，本件原
    告於訴狀送達後，將其應受判決事項之聲明由「被告應給付原告一百九十九萬五
    千一百九十二元，及自起訴狀繕本送達翌日起至清償日止，按週年利率百分之五
    計算之利息」，變更為「被告應給付原告一百九十九萬元，及自起訴狀繕本送達
    翌日起至清償日止，按週年利率百分之五計算之利息」，僅係就請求賠償之數額
    為減縮聲明，核合於上開規定，應予准許。
二、原告主張被告於八十九年九月二十一日中午十一時三十分許，駕駛車牌號碼Ｂ八
    ─一二二一號自用小客車，沿台中市○區○○街由西南往東北方向行駛，途經未
    劃分幹線之三賢街與東英九街無號誌交岔路口時，疏於注意在無號誌之交岔路口
    應減速慢行作隨時停車之準備，且應暫停讓右方車先行，竟未注意路口狀況持續
    前行，撞及騎乘車牌號碼ＳＳＦ─四八五號機車沿上開十甲東路由東南向西北往
    東英九街方向行駛之原告，致原告腿部受有開放性骨折之傷害，爰依侵權行為之
    法律關係，訴請被告賠償機車修理費一萬三千零五十元、醫療費用（含看護費）
    六萬九千三百零三元、喪失或減少勞動能力之損失九十五萬九千五百四十元、計
    程車費四萬四千一百六十元、膳食費三千九百四十七元及精神上損害賠償九十萬
    元，合計一百九十九萬元等語。被告則以兩造確有發生車禍致原告受傷，然就車
    禍發生，被告確有過失，但原告騎機車未減速慢行，做隨時停車之準備，與有過
    失，又機車非原告所有，原告無損害賠償請求權，且縱原告有請求權，亦應扣除
    折舊，看護部分原告並無法證明有其看護之必要及所需看護之日數，故不得請求
    ，原告應證明其有喪失或減少工作能力，假日加班費及年終獎金之請求於法不合
    ，計程車費、膳食費原告並無法證明有實際損害，非財產上之損害之慰撫金，原
    告所請求之金額過高等語置辯。
三、本件原告主張被告於八十九年九月二十一日中午十一時三十分許，駕駛車牌號碼
    Ｂ八─一二二一號自用小客車，沿台中市○區○○街由西南往東北方向行駛，途
    經未劃分幹線之三賢街與東英九街無號誌交岔路口時，疏於注意在無號誌之交岔
    路口應減速慢行作隨時停車之準備，且應暫停讓右方車先行，竟未注意路口狀況
    持續前行，撞及騎乘車牌號碼ＳＳＦ─四八五號機車沿上開十甲東路由東南向西
    北往東英九街方向行駛之原告，致原告腿部受有開放性骨折之傷害等事實，已為
    被告所自認，並經原告提出員工薪資表影本三件、賢德醫院診斷證明影本一件、
    醫療費用收據影本五十件、澄清醫院診斷證明書影本一件、新天地餐廳股份有限
    公司薪資條影本二件、新天地公司證明書影本二件為證，且被告所犯過失傷害罪
    ，亦經臺灣高等法院臺中分院判處拘役五十日，如易科罰金以銀元三百元折算一
    日確定乙情，業經本院調閱臺灣高等法院臺中分院九十一年度交上易字第七七號
    卷（內含臺中地方法院檢察署九十年度發查字第七五六號偵查卷、九十年度偵字
    第七一三０號偵查卷、本院九十年度交易字第四九二號刑事卷），核對無誤，自
    堪信為真實。又被告抗辯依刑事判決及交通事故調查鑑定報告所載，原告騎機車
    於進入交岔路口時，亦疏未減速慢行，做隨時停車之準備，亦有過失等事實，為
    原告所不爭執，並有上開刑事卷宗可據，堪信為真。
四、按民法第一百八十四條第一項前段規定：「因故意或過失，不法侵害他人之權利
    者，負損害賠償責任」，同法第一百九十三條第一項規定：「不法侵害他人之身
    體或健康者，對於被害人因此喪失或減少勞動能力或增加生活上之需要時，應負
    損害賠償責任。」第一百九十五條第一項規定：「不法侵害他人之身體、健康、
    名譽、自由、信用、隱私、貞操，或不法侵害其他人格法益而情節重大者，被害
    人雖非財產上之損害，亦得請求賠償相當之金額。其名譽被侵害者，並得請求回
    復名譽之適當處分。」又民法第二百十七條第一項規定：損害之發生或擴大，被
    害人與有過失者，法院得減輕賠償金額，或免除之。且此項規定之目的，在謀求
    加害人與被害人間之公平，故在裁判上法院得以職權減輕或免除之（最高法院八
    十五年台上字第一七五六判例意旨參照）。本件車禍之發生，被告固有上述之過
    失，然原告駕駛機車亦同有過失，而經鑑定結果，被告為肇事主因，原告為肇事
    次因，本院審酌兩造之過失程度，爰依民法第二百十七條第一項過失相抵之規定
    ，減輕被告應連帶給付之賠償金額十分之三，即被告應負損害額十分之七之賠償
    責任。
五、故本件原告本諸上開規定，自得請求被告賠償其損害。茲就原告所得請求之金額
    ，說明如下：
  (一)機車修理費部分：
    被告抗辯系爭機車非原告所有（係原告之妻所有）之事實，已為原告所自認，則
    因該機車之所有權人係原告之妻，並非原告，依法原告就該機車之損害，並非損
    害賠償之權利人，原告於本件訴訟請求被告賠償一萬三千零五十元，自屬無據。
  (二)醫療費用部分：
    本件原告所支出之金額扣除強制汽車責任保險之給付後，原告尚有支出六萬九千
    三百零三元之事實，為兩造所不爭執，其中三百零三元之醫藥費用部分，被告亦
    不爭執該金額，故就醫藥費用三百零三元部分，原告之請求即屬有據。又就看護
    費用部分，被告對原告所支出之金額並不爭執，然有爭執者，係原告所支出之九
    萬九千元看護費（強制責任險已先給付三萬元，尚於六萬九千元係由原告自行負
    擔），是否屬必要支出？查本件原告於車禍後因左脛骨開放性骨折而住院開刀治
    療，此有診斷證明書及賢德醫院之病歷資料附卷可稽，故應認原告於住院治療期
    間，有必要聘僱看護，於住院治療期間所聘僱看護之費用為必要之支出。而本件
    原告係主張其自八十九年九月二十一日起至八十九年十二月二十七日間持續住院
    ，需要醫療看護，半日薪一千一百元，而自八十九年九月二十二日起至同年十二
    月二十一日之三個月看護費用合計九萬九千元（見原告九十一年四月四日補正狀
    所述及九十一年十月四日準備書狀所附看護費收據）；而依卷附賢德醫院與澄清
    醫院函附本院之病歷資料，可知原告係於八十九年九月二十一日起至同年十月三
    十一日止，在賢德醫院住院治療，於八十九年十月三十一日轉院進入澄清醫院，
    至八十九年十一月十一日出院，後於八十九年十二月十八日至同年月二十七日（
    合計十天）再進入澄清醫院住院開刀治療，另依澄清醫院九十年二月九日所出具
    之診斷證明書所載，原告「骨折未癒，仍治療中。須看護照顧」（附臺中地方法
    院檢察署九十年度偵字第七一三０號卷二七頁），則依上開資料研判，應認本件
    原告自八十九年九月二十二日起至同年十二月二十七日止，所實際支出之看護費
    用，確屬必要之費用，則原告於該住院治療期間所支出之看護費用既有九萬九千
    元，再扣除強制責任保險所給付之三萬元，應認原告之就其餘之六萬九千元支出
    ，得向被告求償。故原告所得請求之醫療費用總計為六萬九千三百零三元（醫藥
    費303+看護費69000=69303元）。而依過失比例分配後，原告得請求之醫療費用
    為四萬八千五百一十二元（69303x0.7=48512元，元以下四捨五入）。
  (三)工作損失部分：
    原告主張其自八十九年九月二十一日至九十年十二月十七日，計十五個月，九十
    一年七月十九日至九十一年八月二十四日計一個月，無法工作，而原告每月平均
    薪資為四萬七千六百二十元，故薪資損失有七十六萬一千九百二十元，年終獎金
    四萬七千六百二十元，假日加班費有十五萬元（每年例假日五十二天，固定假日
    二十三天，合計七十五天，而十六個月之假日為一百天，每天加班費一千五百元
    ）之損失，以上合計共九十五萬九千五百四十元之損失云云。經查：原告自八十
    九年九月發生車禍後，曾辦理留職停薪至九十年十二月止，而於九十年十月則回
    新天地公司幫忙，且原告於九十一年七月十九日起至九月十一日止，因再次開刀
    及休養，亦再次留職停薪至九十一年九月十二日止回新天地公司上班乙情，有卷
    附之新天地公司出具之證明書在卷可憑，而比照上開所述原告八十九年九月至十
    二月住院開刀治療，及九十一年七月十九日至同月二十四日再次入院開刀治療，
    且依卷附澄清醫院九十一年三月二十七日之診斷證明書所載，原告「八十九年十
    二月十八日術後宜休養壹年，壹年後拔鋼釘，拔鋼釘後休養兩個月，九十年十二
    月十七日可以工作」，故本件原告除八十九年九月二十一日起至同年十二月底止
    ，均無法工作外，自九十年一月一日起，依醫生之意見本宜休養一年，然因依卷
    附資料，原告自九十年十月起即返回新天地公司工作，且依卷附原告九十年度之
    報稅資料可知，原告於該年度之薪資所得為十四萬三千三百五十三元，依原告月
    薪四萬七千六百二十元計算，折合約有三個月之收入，故原告主張八十九年九月
    二十一日止九十年十二月十七日止，有十五個月未工作，尚與卷內證據有所不符
    ，而應扣除三個月之收入，即以十二個月計算之，再加上九十一年七月十九日起
    止至同年九月止之留職停薪期間一個月（按原告就該期間之留職停薪，僅請求以
    一個月計算工作損失），則原告所得主張之工作損失，自應以十三個月計算，經
    核算後其總金額為六十一萬九千零六十元（47620x13=619060元）。另原告雖主
    張其尚有加班費及年終獎金之損失，然查加班費係原告有加班時，始有所得，原
    告是否加班，並無法確定，原告非當然可取得加班費，且年終獎金係僱主給與員
    工年終之恩給，亦非原告當然之工作所得，故原告主張加班費及年終獎金亦屬工
    作損失，並向被告求償，於法均無理由。綜上所述，本件被告應賠償原告之工作
    損失，總計為六十一萬九千零六十元，經減輕其賠償額十分之三，為四十三萬三
    千三百四十二元（619060x0.7=433342元）。
  (四)增加生活上需要部分：
    按被害人因受傷住院治療所支出之交通費，固為治療所必需之費用，而得向加害
    人求償。然亦須被害人證明其確有支出該費用者，始足當之。本件原告主張其至
    澄清醫院及賢德醫院就診有支出計程車費合計四萬四千一百六十元（澄清醫院共
    有一百一十二次，每次三百元，共計三萬三千六百元；賢德醫院共有六十六次，
    每次一百六十元，共一萬零五百六十元）云云，然該事實為被告所否認，且原告
    亦無法證明其確有支出該計程車費用，其空言為此請求，尚屬無據。又就伙食費
    部分，因被害人縱未住院，生活上亦需有伙食費用之支出，故除非係醫生特別指
    示所須支出之特別伙食費用，否則應認該伙食費用非屬被害人之損害，亦即，被
    害人就住院期間之一般伙食費用，尚不得向加害人求償，故本件原告主張住院期
    間之膳食費三千九百四十七元（原告於八十九年九月十一日至同年十月三十一日
    止共四十一天住院在賢德醫院，因該院無伙食，故需外食，支出六千元，但本件
    僅請求三千九百四十七元）云云，於法無據，尚難准許。
  (五)精神上損害賠償：
    查原告因本件車禍而受傷，經多次住院開刀，為外固定、內固定及補骨手術，精
    神上受有相當之痛苦，而原告為國中畢業，在餐廳擔任廚師工作，修養數月無工
    作，而被告高職畢業，擔任汽車銷售業務，並無積蓄等情，業據兩造陳明在卷，
    本院審酌兩造之經濟能力、身分、地位等一切情狀，認原告之非財產上賠償請求
    以三十萬元為適當，亦即被告應賠償原告三十萬元之慰撫金，經減輕其賠償金額
    十分之三，為二十一萬元，是原告請求之慰撫金在此範圍內，為有理由，逾此部
    分之請求，於法未合，不應准許。
  (六)綜上所述，本件原告所得請求之損害賠償數額，合計為六十九萬一千八百五十四
    元（48512+433342+210000=691854元）。
六、從而，原告本於侵權行為之法律關係，起訴請求被告給付原告六十九萬一千八百
    五十四元，及自九十年八月二十四日（起訴狀繕本送達翌日）至清償日止，按週
    年利率百分之五計算之利息，為理由，應予准許，其逾此部分之請求，為無理由
    ，應予駁回。
七、原告及被告均陳明願供擔保，聲請宣告假執行及免為假執行，經核原告勝訴部份
    ，核無不合，爰分別酌定相當之擔保金額准許之；至原告敗訴部分，其假執行之
    聲請，因訴之駁回而失所附麗，自不予准許。
八、據上論結，本件原告之訴為一部有理由，一部無理由，依民事訴訟法第七十九條
    但書、第三百九十條第二項、第三百九十二條，判決如主文。
中      華      民      國    九十二    年      六      月      二十    日
                                    臺灣臺中地方法院民事第三庭
~B法      官  李悌愷
右為正本，係照原本作成。
如不服本判決，應於判決送達後二十日內，向本院提出上訴狀。
中      華      民      國    九十二    年      六      月      二十    日
~B法院書記官  洪加芳


司法院資訊處製作；財團法人民間司法改革基金會備份。
